臺灣板橋地方法院交通事件裁定　　　　100年度交聲字第321號
原處分機關　交通部公路總局臺北區監理所蘆洲監理站
異　議　人
即受處分人　周明煌
上列異議人即受處分人因違反道路交通管理處罰條例事件，對於
交通部公路總局臺北區監理所蘆洲監理站民國100 年1 月20日所
為之處分（原處分案號：北監蘆字第裁45-C00000000號），聲明
異議，本院裁定如下：
    主  文
異議駁回。
    理  由
一、原處分意旨略以：異議人即受處分人周明煌於民國99年5 月
    7 日7 時47分許，騎乘車號FZC-676 號重型機車，行經新北
    市○○區○○街與集賢路口時，因有「汽車駕駛人駕駛汽車
    肇事致人受傷而逃逸」之違規行為，經新北市政府警察局交
    通警察大隊三重分隊警員於99年5 月19日填製臺北縣政府警
    察局北縣警交字第C00000000 號舉發違反道路交通管理事件
    通知單（下稱舉發通知單）逕行舉發，再經原處分機關於10
    0 年1 月20日以北監蘆字第裁45-C00000000號違反道路交通
    管理事件裁決書，依道路交通管理處罰條例第62條第3 項之
    規定（原處分疏未引用本條文），裁處罰鍰新臺幣（下同）
    6,000 元，並依同條例第62條第4 項之規定，吊銷駕駛執照
    ，1年內不得考領駕駛執照。
二、異議意旨略以：伊於99年5 月7 日，在新北市○○區○○街
    與集賢路口，與謝晴玲發生擦撞，對方倒地後自行站起，伊
    有停下查看對方無事後才自行離去，為此聲明異議，請求撤
    銷原處分云云。
三、按道路交通管理處罰條例所稱之汽車，包括機器腳踏車；又
    汽車駕駛人駕駛汽車肇事致人受傷或死亡者，應即採取救護
    措施及依規定處置，並通知警察機關處理，不得任意移動肇
    事汽車及現場痕跡證據，違反者處新臺幣三千元以上九千元
    以下罰鍰。但肇事致人受傷案件當事人均同意時，應將肇事
    汽車標繪後，移置不妨礙交通之處所。前項駕駛人肇事致人
    受傷而逃逸者，吊銷其駕駛執照；致人重傷或死亡而逃逸者
    ，吊銷其駕駛執照，並不得再考領，道路交通管理處罰條例
    第3 條第8 款、第62條第3 項、第4 項分別定有明文。
四、經查：
  (一)異議人於99年5 月7 日7 時47分許，騎乘車號FZC-676 號重
    型機車，行經新北市○○區○○街與集賢路口時，因有「汽
    車駕駛人駕駛汽車肇事致人受傷而逃逸」之違規行為，業經
    本院依職權調取被告因上開肇事逃逸行為而經移送檢察官偵
    查之臺灣板橋地方法院檢察署99年度偵字第17262 號偵查中
    核閱屬實，而異議人於檢察官偵查中就所犯之肇事逃逃逸犯
    行坦承不諱，核與現場目擊證人洪瑞德於警詢時證述相符，
    復經證人即被害人謝晴玲、王昔盟於警詢時指訴綦詳，而被
    害人謝晴玲因而受有頭部外傷併臚內出血及身體多處擦傷、
    上門牙4 顆斷裂等傷害，另被害人王昔盟亦因此受有左側鎖
    骨骨折、左側第3 、4 肋骨骨折等傷害，亦有診斷證明書2
    紙附於前開偵查卷可證，此外，尚有道路交通事故現場圖2
    紙、道路交通事故調查報告表(一)、(二)各1 紙、現場照片18幀
    附於前開偵查卷可稽，再者，異議人因本件交通事故涉犯刑
    法第185 條之4 之駕駛動力交通工具肇事致人受傷而逃逸罪
    ，亦經檢察官以異議人坦承犯行，並應書立悔過書及應向國
    庫支付5,000 元，且應接受3 小時法治教育，而為緩起訴等
    情，有臺灣高等法院被告前案紀錄表及臺灣板橋地方法院檢
    察署檢察官99年度偵字第17262 號緩起訴處分書附卷可稽，
    足見異議人確有本件肇事致人受傷，未採取救護或其他必要
    措施而逃逸之違規行為無疑。
  (二)被告雖辯稱：伊當時有停下查看對方無事後才自行離去云云
    ，然依證人即被害人謝晴玲於警詢時證稱：我由五華街行騎
    到集賢路口的待轉區待轉停等。於於停等之後，我要從集賢
    路直行往蘆洲方向行駛，我要到集賢路附近的菜市場。行駛
    時突然就發生碰撞，我就倒地，我想看是哪個人、哪部車，
    但是身體疼痛無法查看。（問：發現危險時距離對方多遠？
    方位為何？採取何種反應措施？）我只感覺有車輛與我發生
    碰撞，詳細方位、距離不知道。倒地後我就昏迷不適，我也
    沒有很確定是哪一側。感覺上是右側。....（問：肇事後你
    在現場如何處置？報案經過？車輛碰撞後有無再移動？）肇
    事後我就昏倒被送到醫院，醒來時人已經在醫院，其他事故
    後的過程都不知道等語，及證人即被害人王昔盟於警詢時證
    稱：我原本沿集賢路直行，由重陽橋往蘆洲（重陽二街）方
    向直行行駛。事發之後，我在集賢路上的行駛過程，在快到
    達五華街口時，五華街原本是紅燈，我在路口前減速以為會
    在路口停等，但快到路口時號誌又變換為綠燈，我就跟隨週
    遭的機車一起接續前行，行經五華、集賢的路口時，就突然
    發生事故。（問：發現危險時距離對方多遠？方位為何？採
    取何種反應措施？）完全未發現危險狀況，方位、距離皆不
    詳，完全不知道為何會發生事故。....（問：肇事後你在現
    場如何處置？報案經過？車輛碰撞後有無再移動？）我就昏
    倒了，醒來時，人已在醫院，碰撞後的過程皆不清楚等語，
    可知本件車禍事故之被害人謝晴玲、王昔盟於碰撞發生後，
    隨即人車倒地並均陷入昏迷之狀態，且觀諸該2 名被害人因
    此所受之傷害分別為「受有頭部外傷併臚內出血及身體多處
    擦傷、上門牙4 顆斷裂」、「左側鎖骨骨折、左側第3 、4
    肋骨骨折」等傷害，有診斷證明書2 紙附於偵查卷可稽，益
    徵被害人謝晴玲、王昔盟因本件車禍所受之傷害均甚為嚴重
    ，是異議人猶辯稱：伊係見到對方倒地後，又自行站起，始
    離開云云，顯非事實，所辯要係事後圖卸之詞，難以採信。
    況參以現場目擊證人洪瑞德於警詢時亦明確證稱：我行駛於
    集賢路上，我是從重陽橋要往蘆洲方向直行，當時我正在路
    口停等，然後集賢路剛轉換為綠燈，我正打算要起步前行，
    突然發現左側五華街口有車接近，接著五華街的車與一部重
    機車發生碰接，而重機車又跟另一部機車發生碰接，肇事後
    我有追上去，跟在肇事車的後面尾隨。....我確定有尾隨在
    肇事車後面，車號為FZC-676 號、黑色、單人騎乘半罩西瓜
    皮式安全帽、黑上衣、約30歲上下等語，且異議人於警詢時
    亦供承：未查看對方情形，我沒有留在現場等語，並於偵查
    中明確坦承：（問：是否在99年5 月7 日上午7 時47分許，
    在臺北縣三重市〈現已改制為新北市三重區○○○街與集賢
    路口與王昔盟、謝晴玲發生車禍，未停留在現場，未報警處
    理也未留下聯絡資料？）是。（問：是否承認肇事逃逸犯行
    ？）承認等語，在在足徵異議人於發生碰撞後，並未留在現
    場，而係隨即騎車逃逸之違規行為無疑，是異議人猶空言辯
    稱：當時有停下查看對方無事後才自行離去云云，無非事後
    卸責之詞，殊難採信。
五、綜上所述，本件異議人確有於前揭時、地，有「汽車駕駛人
    駕駛汽車（含機車駕駛人騎乘機車）肇事致人受傷而逃逸」
    之違規行為，事證明確。從而，原處分機關依道路交通管理
    處罰條例第62條第3 項、第4 項之規定（原處分疏未第3 項
    ），裁處罰鍰6,000 元，並吊銷駕駛執照，1 年內不得考領
    駕駛執照，其認事用法均無違誤，裁罰亦無不當，本件異議
    為無理由，應予駁回。
據上論斷，應依道路交通管理處罰條例第87條第2 項，道路交通
案件處理辦法第19條，裁定如主文。
中    華    民    國   100    年    1     月    28    日
                  交通法庭    法  官  鄧雅心
以上正本證明與原本無異。
如不服本裁定，應於送達後5 日內，向本院提出抗告狀。
                              書記官  王小芬
中    華    民    國   100    年    1     月    28    日